【裁判字號】    99,抗,695
【裁判日期】    990730
【裁判案由】    訴訟救助
【裁判全文】
臺灣高等法院民事裁定                   99年度抗字第695號
抗  告  人  甲○○
上列抗告人因與相對人新能科技股份有限公司間訴訟救助事件，
對於中華民國99年2月1日臺灣新竹地方法院98年度救字第40號裁
定，提起抗告，本院裁定如下：
    主  文
抗告駁回。
抗告費用由抗告人負擔。
    理  由
一、按當事人無資力支出訴訟費用者，依民事訴訟法第107 條規
    定，固得聲請訴訟救助，然所謂無資力係指窘於生活，且缺
    乏經濟信用者而言（最高法院43年台抗字第152 號判例意旨
    參照）。又此項聲請訴訟救助，依同法第109條第2項、第28
    4 條之規定，應提出能即時調查之證據，以釋明請求救助之
    事由，是法院調查聲請人是否無資力支出訴訟費用，專就聲
    請人提出之證據為之，如聲請人並未提出證據，或依其提出
    之證據，未能信其無資力支出訴訟費用之主張為真實，即應
    將其聲請駁回，並無派員調查之必要（最高法院26年滬抗字
    第34號判例意旨參照）。
二、本件抗告人於民國97年4月1日向原法院聲請對相對人核發97
    年度司促字第3427號支付命令（下稱系爭支付命令），請求
    相對人給付新臺幣（下同）2億9,000萬元，相對人收受系爭
    支付命令後，於不變期間內聲明異議，系爭支付命令於異議
    範圍內失其效力，系爭支付命令之聲請，視為起訴（原法院
    98年度竹北簡字第41號給付票款事件，下稱系爭給付票款事
    件），抗告人乃聲請訴訟救助，原法院簡易庭誤以系爭支付
    命令業已終結確定，裁定駁回抗告人訴訟救助之聲請（98年
    度竹簡救字第1 號），抗告人不服，提起抗告（98年度簡抗
    字第7 號），並就抗告費用聲請訴訟救助（98年度救字第40
    號），原法院以系爭給付票款事件顯無勝訴之望，裁定駁回
    抗告人98年度簡抗字第7 號之抗告，並同時駁回抗告人98年
    度救字第40號訴訟救助之聲請（下稱原裁定），抗告人不服
    原裁定，提起抗告，抗告意旨略以：原法院自行斟酌引用訴
    外人羅春美於刑事案件偵查中之供述及證據，認定系爭給付
    票款事件顯無勝訴之望，顯有違誤，抗告人無財產，亦無收
    入，目前於臺灣新竹監獄服刑中，實無資力支出抗告費用，
    原裁定顯有違誤，爰提起抗告，請求廢棄原裁定准許抗告人
    訴訟救助等語。
三、經查：本件抗告人雖提出在監執行證明書（見原法院上開第
    40號訴訟救助卷第33頁）為證，然查抗告人向原法院聲請核
    發系爭支付命令，其請求相對人給付之票款金額高達2億9,0
    00萬元（見本院卷第29頁第11至13列，臺灣新竹地方法院檢
    察署97年度第8069號起訴書），以此推斷抗告人應具有相當
    程度之財力及信用，方有如此龐大之資金交易，惟此種財力
    及信用，於其課稅資料及財產所得明細中卻未能真實反應，
    此觀諸原法院依職權調閱之稅務電子閘門財產所得調件明細
    表中，抗告人之所得及財產資料均為0 甚明，可見財產所得
    資料，無法反應抗告人之真正財力及經濟信用狀況。是抗告
    人所提證據，無法釋明其確因窘於生活，且缺乏經濟上信用
    而無資力繳交區區1,000元抗告費。況本院於99年5月13日裁
    定命抗告人於收受裁定後5日內繳納本件抗告費1,000元，抗
    告人於99年5 月20日收受該裁定後，隨即於同年月25日以掛
    號郵寄匯票方式繳納1,000 元抗告費，有裁定、郵政匯票及
    裁判費收據各1 份可稽（見本院卷第13、18、22頁），益見
    抗告人並非無資力支出98年度簡抗字第7號之區區1,000元訴
    訟費用。是依抗告人提出之證據，未能使法院信其無資力支
    出1,000 元訴訟費用之主張為真實，揆諸首揭說明，抗告人
    就原法院98年度簡抗字第7號裁定之抗告費1,000元為訴訟救
    助之聲請，尚有未合，不應准許。從而，原法院以裁定駁回
    抗告人訴訟救助之聲請，理由雖有不同，結果並無二致。抗
    告意旨指摘原裁定不當，求予廢棄，自有未洽，應予駁回，
    爰裁定如主文。
中    華    民    國    99    年    7     月    30    日
                      民事第四庭
                        審判長法  官  張劍男
                              法  官  翁昭蓉
                              法  官  陳靜芬
正本係照原本作成。
不得再抗告。
中    華    民    國    99    年    8     月    2     日
                              書記官  應瑞霞

司法院資訊處製作；財團法人民間司法改革基金會備份。
